【裁判字號】    99,交聲,1903
【裁判日期】    990630
【裁判案由】    交管條例聲異
【裁判全文】
臺灣板橋地方法院刑事裁定            99年度交聲字第1903號
原處分機關  臺北縣政府警察局
異  議  人  甲○○
（即受處分人）
上列受處分人因違反道路交通管理處罰條例案件，不服臺北縣政
府警察局中華民國（下同）99年4 月2 日所為之北縣警交計裁字
第0990402001號處分（原舉發通知單號：99年4 月2 日北縣警交
大字第C00000000 號），提起聲明異議，本院裁定如下：
    主  文
原處分撤銷。
    理  由
一、本件異議人即受處分人甲○○經臺北縣政府警察局交通警察
    大隊以其有「執業期中因妨害風化經臺灣板橋地方法院98年
    度簡字第6385號判決有期徒刑3 月確定」之事實，依據道路
    交通管理處罰條例第37條第3 項規定，於民國（下同）99年
    4 月2 日12時55分許，在臺北縣政府警察局交通警察大隊之
    辦公處所，填製北縣警交大字第C00000000 號違反道路交通
    管理事件舉發通知單（下稱舉發單）舉發如上違規，並交付
    在場之異議人簽收；嗣原處分機關依前揭規定，同日作成北
    縣警交計裁字第0990402001號裁決書，裁處廢止異議人甲○
    ○之執業登記（F022922） ，並自裁決日起3 年不得申辦執
    業登記，亦於該日將該裁決文書送達予上開辦公處所已獲會
    晤之異議人本人收悉，此為異議人是認在案（見本院卷第18
    頁之聲明異議狀所載），並有舉發單移送聯影本（見本院卷
    第9 頁）、前開裁決文書正本（見本院卷第20頁）供參。查
    以，本件異議人於受裁決時之住所地址為「臺北市○○區○
    ○街60號2 樓」，此參前開裁決書甚明；而原處分機關所在
    地係「臺北縣中和市○○路1167號」，是悉異議人於應受本
    案裁罰時之住所地，核與原處分機關所在地區，並非屬在一
    個縣轄市；且亦非居住在受理上開聲明異議事件之本院管轄
    區域內，故依司法院所發布之「法院訴訟當事人在途期間標
    準」第4 條第1 款第3 目、第3 條第1 款第2 目等規定，異
    議人提出聲明異議，其在途期間予以扣除2 日。準此，異議
    人甲○○不服首開交通裁罰，欲提出聲明異議，應於原處分
    99年4 月2 日合法送達之翌日起算20日不變期間內為之，並
    得扣除其在途期間2 日，經計算結果，其至遲應於99年4 月
    26日星期一提出聲明異議（自送達生效之翌日即99年4 月3
    日計算為第1 日，經過聲明異議之20日不變期間，並加計在
    途期間2 日，末日為99年4 月24日星期六，為休息日，應依
    民法第122 條規定，以該休息日之次日代之，惟其次日係星
    期日之休息日，再以次日代之，即為99年4 月26日星期一）
    ；易言之，異議人如不服原裁決，應以99年4 月26日為其向
    本院提出聲明異議之末日。而本案異議人接悉如上裁罰後，
    有於99年4 月21日向本院提出聲明異議，惟經本院以99年4
    月23日板院輔刑莊99交他25字第026748號函將原件移請原處
    分機關依法辦理等情，此有卷附聲明異議狀（參本院卷第17
    至19頁）及上開函文1 紙（參本院卷第4 頁）可憑；是以，
    異議人有於前述法定期間內之99年4 月21日，就旨開交通裁
    決提起聲明異議，雖其係因誤認而逕向受理案之本院具狀陳
    明不服，惟基於擴大保障人民救濟權之觀點，有關異議人前
    揭請求，仍應予從寬認定其已合於法定期間內向原處分機關
    提出聲明異議之程序規定。從而，本件聲明異議係屬合法，
    先予敘明。
貳、實體方面
一、臺北縣政府警察局原處分以：異議人甲○○經臺北縣政府警
    察局交通警察大隊以其有「執業期中因妨害風化經臺灣板橋
    地方法院98年度簡字第6385號判決有期徒刑3 月確定」之事
    實，依據道路交通管理處罰條例第37條第3 項規定，於99年
    4 月2 日12時55分許，在臺北縣政府警察局交通警察大隊之
    辦公處所製單當場舉發，並交付在場受會晤之異議人簽收；
    嗣仍認定異議人有上開違規，依前述規定，同日作成北縣警
    交計裁字第0990402001號裁決書，裁處廢止異議人甲○○之
    執業登記（F022922） ，且自裁決日起3 年不得申辦執業登
    記。
二、異議人聲明不服意旨則稱：伊因犯罪被警查獲時，係駕乘自
    小客車，並非計程車，更不是在執行計程車業務中，故伊並
    不符合道路交通管理處罰條例第37條第3 項所稱身份，不應
    受該規定裁罰；況上開條文並未明定只要具有計程車駕駛人
    身份，於領有執業登記證在執業期中犯罪者，無論是否執行
    業務皆應受罰此一要件；再前述規定係指計程車駕駛人在執
    行業務中犯罪始須受罰，伊既非於駕駛計程車執行業務中犯
    罪，不能用上揭條文裁罰廢止伊執業登記，且伊尚須賴執業
    登記謀生，懇請撤銷原裁定等云云。
三、經查：
(一)、按計程車駕駛人，在執業期中，犯竊盜、詐欺、贓物、妨害
    自由或刑法第230 條至第236 條各罪之一，經第一審法院判
    決有期徒刑以上之刑後，吊扣其執業登記證。其經法院判決
    有期徒刑以上之刑確定者，廢止其執業登記，並吊銷其駕駛
    執照，道路交通管理處罰條例第37條第3 項定有明文。
(二)、查異議人甲○○自91年6 月3 日起持有計程車駕駛人執業登
    記證（證號：F022902） ，並於98年5 月18日有再予辦理發
    給執業登記證之紀錄，原至101 年5 月1 日前均為有效日期
    ，係為計程車駕駛人，有異議人甲○○之臺北縣計程車駕駛
    人執業登記資料維護查詢表影本1 紙在卷可據（見本院卷第
    10頁）。又異議人在執業期中之98年5 月22日起至同年6 月
    5 日止，因犯刑法第231 條第1 項之罪，經本院於98年8 月
    17日以98年度簡字第6385號刑事判決處有期徒刑3 月，如易
    科罰金，以新臺幣1,000 元折算1 日，且該判決於98年9 月
    15日確定等情，亦有卷附上開判決書、聲請簡易判決處刑書
    （見本院卷第31至34頁）及本院99年6 月29日查悉異議人最
    近之臺灣高等法院被告前案紀錄表1 件（見本院卷第28至30
    頁）足稽。是異議人既於營業小客車駕駛人執業登記有效期
    間內為如上妨害風化犯行，經本院判處有期徒刑3 月，98年
    9 月15日確定，違規事證明確，堪以認定。
(三)、異議人雖辯稱略謂：伊所犯如上刑法第231 條第1 項罪名（
    即刑法第十六章之一之妨害風化罪章）時，係駕駛自小客車
    ，並非在其駕駛計程車執業中所引起云云；惟按前揭條例第
    37條第3 項係規定計程車駕駛人在「執業期中」犯罪，乃指
    駕駛人於執業登記證之有效期間內犯第3 項之罪，並非僅指
    計程車駕駛人因駕駛計程車犯罪；且考諸前揭條例第37條第
    3 項之立法目的，旨在保障計程車乘客之安全，確保社會治
    安，並增進計程車之職業信賴，暨避免駕駛人利用計程車犯
    第37條第3 項之罪，而達維護社會安全目的，至計程車駕駛
    人於犯第3 項之罪時事實上是否執業，在所不問。是核本件
    異議人於執業登記有效期間內犯刑法第231 條第1 項之罪，
    自有前揭條例第37條第3 項規定之適用。異議人如上情詞，
    容或誤會。
(四)、惟按行政行為之內容應明確，徵諸行政程序法第5 條規定明
    確，此為行政法上所謂「明確性原則」，而行政機關作成行
    政處分，依同法第2 條第1 項規定，為行政行為之一，是行
    政機關作成書面之行政處分，依行政程序法第96條法定要式
    ，應記載處分相對人之姓名、出生年月日、身分證統一編號
    、住居所等年籍資料，與主旨、事實、理由及其法令依據，
    暨處分之機關、首長、發文字號與年月日，並表明為行政處
    分之意旨及不服行政處分之救濟方法、期間及其受理機關等
    ；前揭法文所指書面行政處分應記載事項中之「事實」，不
    僅包括處分相對人之違規行為，且其違規時間、地點等暨與
    適用法令有關之事項，均屬之，以達可得確定之程度，並得
    據此與其他行政處分以資區別，及判斷是否正確適用法律。
    而違反道路交通管理事件裁決書，係具有交通違規裁罰事權
    之該管行政機關就公法上具體事件所為之決定或其他公權力
    措施而對外直接發生法律效果之單方行政行為，本質上屬於
    行政程序法第92條第1 項所稱行政處分，自應循據前揭法定
    要式。
(五)、是查，原處分機關以異議人為計程車駕駛人，在執業期中，
    有犯刑法第231 條第1 項之罪，經本院98年8 月17日判處有
    期徒刑3 月，並於同年9 月15日確定，乃依道路交通管理處
    罰條例第37條第3 項規定，裁處廢止其執業登記，雖無疑義
    ；然而，原處分機關又於裁決書之處罰主文欄內併記載：「
    自裁決日起三年不得申辦執業登記」，但未於「舉發違反法
    條」欄內敘明前開裁罰內容之法律依據，亦未於「簡要理由
    」欄詳陳其所憑法令依據，則原處分如上文字，其適用法令
    有關事項顯已見有闕漏。第以，自原處分之用語、文意解讀
    及認知判斷等形式上為整體觀察，縱屬具備通常知識經驗程
    度之人，亦無從判明該「自裁決日起三年不得申辦執業登記
    」之內容記載，其適用法令依據厥為何者？準此，原處分機
    關於首開裁決併為「自裁決日起三年不得申辦執業登記」之
    表述文字，自屬失於明確性之記載，且已致令一般合理人難
    以忍受之程度，堪認係為明顯瑕疵，本院實無從遽予維持。
(六)、綜上，異議人旨開聲明不服情詞，雖無理由，惟原處分主文
    欄內一併記載：「自裁決日起三年不得申辦執業登記」之文
    字，卻未詳敘適用法律依據有關事項，則原裁決如上內容，
    自仍與行政程序法第5 條所定明確性原則未竟相符。從而，
    原處分機關所為本件裁決，既有前揭明顯疵議，仍應由本院
    裁定撤銷，並由原處分機關依法查明記載明確後，另為妥適
    處分。
據上論結，應依道路交通案件處理辦法第20條，裁定如主文。
中    華    民    國    99    年    6     月    30    日
                        交通法庭法  官  黎錦福
上列正本證明與原本無異。
如不服本裁定，應於裁定送達後5 日內敘明抗告理由，向本院提
出抗告狀。
                                書記官  蔡麗春
中    華    民    國    99    年    6     月    30    日

司法院資訊處製作；財團法人民間司法改革基金會備份。
